【裁判字號】    89,上訴,226
【裁判日期】    890725
【裁判案由】    瀆職等
【裁判全文】
臺灣高等法院臺中分院刑事判決          民國八十九年度上訴字第二二六號
    上  訴  人
    即 自 訴人  乙○○
    被      告  甲○○
右上訴人因被告職等案件，不服臺灣臺中地方法院中華民國八十八年十二月二十七
日第一審判決（民國八十八年度自字第七六六號），提起上訴，本院判決如左：
    主      文
上訴駁回。
    理      由
一、自訴意旨如自訴狀所載（詳附件）。
二、本件自訴人固認被告係涉犯刑法公務員登載不實罪嫌而提起自訴，惟按自訴狀依
    刑事訴訟法第三百二十條之規定，並不必記載所犯法條，與公訴案件不同，故法
    院不受自訴狀所記載之法條之拘束；又有追訴或處罰犯罪職務之公務員，明知為
    有罪之人，而無故不使其受追訴或處罰者，應構成刑法第一百二十五條第一項第
    三款之濫權追訴處罰罪。是以，原審法院依自訴人自訴狀所載之事實及訊問自訴
    人後（見同院八十八年七月二十二日訊問筆錄），認自訴人自訴之內容，係指訴
    被告於擔任台灣台中地方法院檢察署檢察官期間偵辦該署八十二年度他字第一三
    四六號案件時，明知許革非有非法盜賣數千萬扣押物之犯行，仍不實製作簽結文
    予以簽結，而無故不使許革非受追訴等節，則被告所為應係涉犯刑法第一百二十
    五條第一項第三款之濫權追訴處罰罪，及第二百十三條之公務員登載不實罪，其
    間有方法結果牽連關係，為裁判上一罪，合先敘明。
三、按不得提起自訴而提起者，應諭知不受理之判決，刑事訴訟法第三百三十四條定
    有明文。又犯罪事實之一部提起自訴者，他部雖不得自訴，亦以得提起自訴論，
    但不得提起自訴部分係較重之罪者，不在此限，同法第三百十九條第二項亦定有
    明文，再者，又同法第三百十九條第一項固規定犯罪之被害人得提起自訴，惟所
    謂之被害人係指因犯罪而直接被害之人而言，而被害之是否直接，須以犯罪行為
    與受侵害之法益有無直接關係為斷。刑法第一百二十五條之濫權追訴處罰罪，係
    屬刑法之瀆職罪章，其所侵害者為國家法益，自訴人並非直接被害人，則自訴人
    提起自訴，尚有未洽，至於公務員登載不實罪，雖得提起自訴，然因其刑度與刑
    法第一百二十五條第一項第三款之刑度雖相同，比較其情節，以後者為重，依
    首揭規定，亦不得提起自訴。原審論述雖未臻完善，但不經言詞辯論判決自訴不
    受理之結論則於法並無不合。上訴人上訴意旨復以公務員登載不實罪得以提起自
    訴為由，指摘原審判決不當，核無理由，應予駁回。並不經言詞辯論為之。
據上論斷，應依刑事訴訟法第三百六十八條、第三百七十二條，判決如主文。
中      華      民      國    八十九     年      七     月    二十五    日
                                  臺灣高等法院臺中分院刑事第七庭
                                        審判長法  官  林  榮  龍
                                              法  官  謝  說  容
                                              法  官  黃  日  隆
右正本證明與原本無異。
如不服本判決應於收受送達後十日內向本院提出上訴書狀，其未述上訴之理由者並
得於提起上訴後十日內向本院補提理由書（均須按他造當事人之人數附繕本）。
                                              書記官  林  端  容
中      華      民      國    八十九     年      七     月    二十七    日
                                                                        Ｃ


司法院資訊處製作；財團法人民間司法改革基金會備份。
